【裁判字號】    89,易,1946
【裁判日期】    900215
【裁判案由】    違反勞動基準法
【裁判全文】
臺灣桃園地方法院刑事判決                        八十九年度易字第一九四六號
    公訴人  臺灣桃園地方法院檢察署檢察官
    被  告  乙○○
右列被告因違反勞動基準法案件，經檢察官聲請簡易判決處刑（八十九年度偵字第六
五三八號），本院改依通常程序判決如左：
    主  文
乙○○無罪。
    理  由
一、本件被告乙○○涉嫌違反勞動基準法，原經檢察官聲請簡易判決處刑，因本院簡
    易庭認有刑事訴訟法第四百五十一條之一第四項第三款情形，改依通常程序審理
    ，核先敘明。
二、本件公訴意旨略以：被告乙○○係設於桃園縣中壢市○○○路五之二號益森彩藝
    工業股份有限公司（以下簡稱益森公司）負責人，明知雇主非具法定事由，並經
    主管機關核准外，女工不得於午後十時至翌日六時之時間內工作，竟仍於民國八
    十九年一月二十六日凌晨四時至八時間，雇用女工即證人丙○○在上址加班工作
    ，且未報主管機關核准，經行政院勞工委員會北區勞動檢查所於八十九年二月二
    十九日派員檢查時，始知上情。案經行政院勞工委員會北區勞動檢查所函送偵辦
    。因認被告涉有違反勞動基準法第四十九條罪嫌。
二、按犯罪事實應依證據認定，無證據不得推定其犯罪事實。又不能證明被告犯罪或
    其行為不罰者，應諭知無罪之判決。刑事訴訟法第一百五十四條、第三百零一條
    第一項分別定有明文。公訴人認被告乙○○涉犯前開罪嫌，無非係以被告乙○○
    係同案被告益森公司之代表人為論據。惟訊據被告乙○○堅詞否認有何違反勞動
    基準法犯行，辯稱：伊雖係益森公司之負責人，但公司係分層負責，員工工作時
    間更改，並不會向伊陳報等語。
三、按違反勞動基準法，雖係以該法人之代表人、法人或自然人之代理人、受僱人或
    其他從業人員為處罰客體，惟仍須該等行為人因執行業務違反該法規定，始足當
    之。此觀諸勞動基準法第八十一條第一項規定即明。經查被告乙○○固為益森公
    司之負責人，業據被告供承在卷，核與證人即益森公司廠務部經理甲○○證述情
    節相符。惟查：
  (一)證人甲○○於偵查中證稱：「．．．，她自願以換休的方式加班，二月二日她就
    不用上班」、「．．．，但她是以換休方式加班的」等語（見臺灣桃園地方法院
    檢察署八十九年度他字第四０二號卷第十一頁反面），繼於本院審理時亦證稱：
    「（員工這樣換班是否要往上報？）沒有。僅知會管理部門，不會呈報給負責人
    」、「員工的排班及班次的輪調均為我的職掌，不需再向上陳報」等語（見本院
    卷第十六頁正面、本院九十年二月一日審判筆錄），核與證人即益森公司員工丙○○於本院審理時證稱：「因快過年，我請卓經理讓我調班，我二月二日就可以
    不用上班在家裡打掃。經過卓經理同意後，我才在當日凌晨四時至八時仍在公司
    加班」等語（見本院卷第十五頁正面）相符，並有丙○○工作時間刷卡紀錄，其
    上記載「且該員工可利用加班二時轉換正班二時」等語可證，足見丙○○並非長
    期於該時段內工作，此應僅係丙○○為個人因素之臨時性調度，並無證據證明被
    告乙○○同意並知悉丙○○調班。
  (二)又丙○○前開機動性之人事調配係委由廠務部經理甲○○全權負責，已據證人甲○○證述在卷，已如前述，應係合乎一般業務運作，而益森公司之員工計有七十
    四人，並設有管理部、營業部及廠務部等部門，有勞動檢查結果會談記錄存卷可
    佐，而現今一般公司均採分層負責制度，亦難遽認被告乙○○就甲○○前開行為
    有何教唆或縱容。此外，又查無其他積極之證據足以證明被告涉有上開罪嫌，應
    認被告乙○○犯罪嫌疑不足，爰為無罪之諭知。
據上論斷，應依刑事訴訟法第四百五十二條、第三百零一條第一項，判決如主文。
本案經檢察官胡樹德到庭執行職務。
中      華      民      國        九十    年      二      月    十五    日
                                          臺灣桃園地方法院刑事第六庭
                                              法  官  徐  培  元
右正本證明與原本無異。
如不服本判決，應於判決送達後十日內向本院提出上訴狀( 應附繕本 )，上訴於
臺灣高等法院。
                                              書記官  江  世  亨
中        華        民        國   九十   年   二   月    二十一    日


司法院資訊處製作；財團法人民間司法改革基金會備份。
